臺灣臺南地方法院刑事裁定
110年度聲判字第76號
聲  請  人  凃志宏
即  告訴人
代  理  人  李孟哲律師
被      告  郭月桂



上列聲請人因告訴被告涉犯竊佔案件，不服臺灣高等檢察署臺南
檢察分署110年度上聲議字第1699號駁回再議之處分，聲請交付
審判，本院裁定如下：
    主  文
聲請駁回。
    理  由
一、本件聲請交付審判意旨如交付審判聲請狀所載（如附件）。
二、按告訴人不服上級法院檢察署檢察長或檢察總長認再議為無
    理由而駁回之處分者，得於接受處分書後10日內委任律師提
    出理由狀，向該管第一審法院聲請交付審判。法院認為交付
    審判之聲請不合法或無理由者，應駁回之。刑事訴訟法第25
    8條之1、第258條之3第2項前段，分別定有明文。又按法院
    於審理交付審判之聲請有無理由時，其調查證據範圍，應以
    偵查中曾發現之證據為限，不可就告訴人新提出之證據再為
    調查，亦不可蒐集偵查卷以外之證據，又除認為告訴人所指
    摘不利於被告之事證未經檢察機關詳為調查或斟酌，或不起
    訴處分書所載理由違背經驗法則、論理法則或其他證據法則
    ，否則，不宜率予交付審判（法院辦理刑事訴訟案件應行注
    意事項第134點及臺灣高等法院91年第1次刑事庭庭長法律問
    題研究會議結論參照），此乃避免與刑事訴訟法第260條之
    再行起訴規定混淆不清，故法院對於聲請交付審判案件之審
    查，應限於檢察官不起訴處分是否違法。故質言之，如檢察
    官係依據刑事訴訟法第252條規定予以不起訴處分者，應審
    查該處分是否符合該條各款之規定；若係依據同法第253條
    規定為不起訴處分者，則應審查該處分是否有裁量逾越或裁
    量濫用之情形。至於檢察官據以不起訴處分之基礎事實，則
    非法院應行介入審查之對象，蓋法院裁定交付審判之前提，
    乃該案件已經跨越起訴門檻，亦即符合刑事訴訟法第251條
    第1項規定檢察官應提起公訴之情形，縱或法院對於檢察官
    所認定之事實有不同判斷，惟該案件必須繼續偵查始能判斷
    應否起訴者，法院仍應依據現行刑事訴訟法第258條之3第2
    項前段，以聲請無理由裁定駁回。
三、聲請人即告訴人凃志宏聲請交付審判意旨略謂：① 證人黃奕
    達證述，認被告郭月桂增建之房子占用聲請人之土地，有較
    高之可信度，檢察官未予調查審認；且證人黃奕達證述被告
    占用聲請人土地18公分，此一重要證據檢察官未予憑採，亦
    未說明理由。②聲請人於民國89年間建現有房屋已棄與被告
    之共同壁，自行退縮另建新牆，被告將新牆牆面鑿除埋入管
    線，即係竊佔聲請人不動產。③被告所有462地號土地面寬僅
    2米2，證人黃奕達現測量面寬達2米6，超出40公分，不顧聲
    請人請被告停工，執意施工，遂行竊佔之目的。請將被告交
    付審判等情。
四、經查：聲請人刑事告訴狀略謂：伊為台南市○○區○○段000地
    號土地所有權人，原與毗鄰同地段462、464地號土地原地主
    均於土地上興建房屋，而於與464地號上土地界限上共同構
    築牆壁，共壁迄462地號土地界址前，惟88年9月21日發生92
    1大地震，伊房屋屋頂受損，經過建築師建議，乃棄原共同
    壁而於其側另建新牆，且將新牆直線延建至與462地號土地
    毗鄰之位置等情，有聲請人刑事告訴狀在卷可佐（見偵他卷
    第1頁），參以被告於106年12月15日買受同段462、464地號
    土地及其上建物，為現在所有權人，而該建物係前所有權人
    於72年7月20日於462、464地號土地上建築完成00000-000建
    號之3層鋼筋混凝土建物等情，有台南市佳里地政事務所110
    年12月28日登記字第1100119598號函附學甲區慈濟段00000-
    000建號建物登記公務用謄本在卷可佐（見本院卷第45頁、
    第51頁），顯見上揭461、462、464地號土地上之建物，於8
    8年9月21日前即存在兩棟建物間之共壁甚明，縱聲請人於88
    年9月21日後在與被告之0000-000建號建物共壁之己側建新
    牆，仍無礙該舊有共壁迄聲請人於109年11月16日提出本件
    告訴時，已存在逾20年之事實。按竊佔罪為即成犯，於其竊
    佔行為完成時犯罪即成立，以後之繼續佔用乃狀態之繼續，
    而非行為之繼續，故予竊佔後雖將原有建物拆除另予改建，
    僅係竊佔狀態繼續中變更其使用之方法，不構成另一新竊佔
    罪，有關追訴權時效之起算，仍應以最初竊佔行為完成時為
    準（最法法院83年台上字第5190號判決要旨參照），故上揭
    舊有共壁縱使有聲請人指稱之竊佔犯嫌，自建造之始起算，
    逾刑法竊佔罪之20年追訴權時效，已無刑事罪責可言，僅涉
    及民事損害賠償之問題。故臺灣臺南地方檢察署檢察官107
    年度偵字第19171號不起訴處分書即認『參以證人上開所述依
    「附圖A點到D點的紅磚圍牆應該是他們二個地號土地交界的
    共同壁延伸，理論上應該兩邊共有」等語，依此可知被告係
    沿上開地號土地交界之舊紅磚牆處修整房屋及搭蓋廚房及浴
    廁，被告主觀上是否有排除對告訴人之不動產有占用之認識
    與意欲，而有所謂之竊佔故意，已非無疑。是依上開調查結
    果，縱令被告修整原有房屋、搭蓋廚房及浴廁有不慎侵入告
    訴人上開地號土地上，惟依刑法第320條第2項規定之竊佔罪
    ，係以行為人意圖為自己或第三人不法之利益，而故意竊佔
    他人之不動產者為其構成要件，而該條項並未設有處罰過失
    犯之規定，因此，如被告並無竊佔他人土地之故意，縱使其
    於客觀上已構成非經告訴人同意而占有他人部份土地之行為
    ，此僅涉及侵權行為民事損害賠償之問題，尚難謂被告因而
    構成竊佔罪。』等語，檢察官就證據取捨及事實認定之理由
    ，無違背經驗法則或論理法則之情事，經本院調閱臺灣臺南
    地方檢察署110年度營偵字第1868號偵查卷宗查核無誤。本
    件顯係被告與聲請人間之民事糾葛，要難認被告上揭開鑿共
    同牆壁溝槽時有涉犯竊佔罪嫌，且依卷內現有證據所能證明
    被告涉案嫌疑程度，亦不足以跨過起訴之門檻。再者，臺灣
    高等檢察署臺南檢察分署110年度上聲議字第1699號處分書
    所認定之事實與相關事證相符，且對於聲請人再議之聲請，
    已詳敘理由逐一指駁，經調閱該處分書在案屬實，認事用法
    經核並無不當，聲請人猶執陳詞指摘駁回再議聲請之處分不
    當，聲請交付審判無理由，應予駁回。
中　　華　　民　　國　 111　　年　　 1　　月　　19　　日
                  刑事第五庭    審判長法　官  鍾邦久
                                      法  官  蔡奇秀
                                      法  官  林欣玲
以上正本證明與原本無異。
本件不得抗告。
　　　　　　　　　　　　　　　      　書記官  黃憶筑
中　　華　　民　　國　　111 　年　　 1　　月　　19　　日